最高法院刑事判決
                                   111年度台上字第4271號
 上  訴  人  王櫂得                    





             王莉婷                     





共     同
選任辯護人  張蓁騏律師
上列上訴人等因加重詐欺等罪案件，不服臺灣高等法院臺南分院
中華民國111年4月28日第二審判決（110年度原上訴字第17號、1
10年度上訴字第950、951號，起訴案號：臺灣雲林地方檢察署10
8 年度偵字第6769、6770、6771、6772、7029號、109 年度偵字
第4號，109年度偵緝字第102、109、110、111、112號，109年度
偵字第4017號），提起上訴，本院判決如下：
    主  文
上訴駁回。
    理  由
一、按刑事訴訟法第377 條規定，上訴於第三審法院，非以判決
    違背法令為理由，不得為之。是提起第三審上訴，應以原判
    決違背法令為理由，係屬法定要件。如果上訴理由書狀並未
    依據卷內訴訟資料，具體指摘原判決不適用何種法則或如何
    適用不當，或所指摘原判決違法情事，顯與法律規定得為第
    三審上訴理由之違法情形，不相適合時，均應認其上訴為違
    背法律上之程式，予以駁回。
二、本件原判決認定上訴人王櫂得有如其事實欄（下稱事實欄，
    包括其附表〈下稱附表〉二編號3、4、6、17)；上訴人王莉婷
    有事實欄(包括附表二編號9、10、12）所載犯行明確，因而
    撤銷第一審關於王櫂得附表二編號3所示犯行部分科刑之判
    決，改判仍依想像競合犯規定，從一重論處王櫂得三人以上
    共同以網際網路詐欺取財罪刑(想像競合犯組織犯罪防制條
    例第3條第1項後段之參與犯罪組織罪)；維持第一審關於王
    櫂得附表二編號4、6、17所示以及王莉婷附表二編號9、10
    、12所示犯行，論處其等犯三人以上共同以網際網路詐欺取
    財罪刑(王莉婷部分附表二編號9所示犯行，想像競合犯組織
    犯罪防制條例第3條第1項後段之參與犯罪組織罪)部分之判
    決，並王莉婷部分定應執行之有期徒刑，而駁回王櫂得、王
    莉婷在第二審此部分之上訴；復就王櫂得撤銷改判及上訴駁
    回部分所處之刑，定應執行有期徒刑1年11月。核原判決所
    為論斷說明，俱有卷內證據資料可資覆按，從形式上觀察，
    尚無足以影響其判決結果之違法情形存在。
三、王櫂得、王莉婷上訴意旨一致略以：
    王櫂得、王莉婷於網路上張貼低於市價販售車輛訊息，僅係
    吸引客戶之商業手法，而非施用詐術，告訴人等亦未陷於錯
    誤，至多屬於廣告不實，並不構成詐欺。且「勝揚汽車商行
    」(下稱「勝揚車行」)老闆王志勝(業經原審判刑確定)，未
    依約交車亦不退款，係單純債務不履行，上訴人2人並無不
    法所有之意圖。原判決未說明告訴人等因何種媒體傳播訊息
    而陷於錯誤，亦未說明上訴人2人如何有不法所有之意圖，
    遽行論罪科刑，有理由不備之違法。
四、王櫂得上訴意旨另略以:
　　事實欄附表二編號4所示犯行，原判決漏未審酌王櫂得僅於
    事後以電話聯繫告訴人張惠雯，謊稱車輛故障，不能退款，
    只能換車等語，張惠雯並無因此陷於錯誤，仍拒絕換車。王
    櫂得之行為，與張惠雯交付財物，並無因果關係，自非共同
    正犯。原判決論以共同正犯，有理由不備之違法。
五、惟查：證據之取捨、證明力之判斷及事實之認定，係屬事實
    審法院得自由裁量判斷之職權，此項職權之行使，倘未違背
    客觀存在之經驗法則或論理法則，亦無明顯濫用裁量權之情
    事，即無違法可言。又事實審法院認定事實，非悉以直接證
    據為限，其綜合調查所得之各項直接證據及間接證據，本於
    合理之推論而為判斷，仍係適法之職權行使。刑法詐欺取財
    罪之成立，係以行為人施用詐術使被害人陷於錯誤，被害人
    基於此一錯誤而處分其財產，致受有財產上損害，為其構成
    要件。又交易之當事人對於契約成立之重要條件，為客觀不
    實之陳述，致相對人對於契約履約條件陷於錯誤，因而締結
    契約並交付財物者，自屬施用詐術而使人陷於錯誤交付財物
    ，即該當於詐欺取財罪。共同實行犯罪行為之人，在合同意
    思範圍以內，各自分擔犯罪行為之一部，相互利用他人之行
    為，以達其犯罪之目的者，即應對於全部所發生之結果，共
    同負責。共犯之正犯性，在於共犯間之共同行為，方能實現
    整個犯罪計畫，即將參與犯罪之共同正犯一體視之，祇要係
    出於實現犯罪之計畫所需，而與主導犯罪之一方直接或間接
    聯絡，不論參與之環節，均具共同犯罪之正犯性，所參與者
    ，乃犯罪之整體，已為犯罪計畫一部之「行為分擔」。尤其
    ，集團詐財之犯罪模式，須仰賴多人密切配合分工，共犯間
    高度協調皆具強烈之功能性色彩，犯罪結果之發生，並非取
    決於個別或部分共犯之單獨行為，而係連結於參與者各該分
    擔行為所形成之整體流程中，即應共同負責。至共同正犯之
    意思聯絡，原不以數人間直接發生者為限，即有間接之聯絡
    者，亦包括在內。
　　原判決主要依憑王櫂得、王莉婷不利於己部分之供述，以及
    其理由欄乙之貳、一、三、(一)、２、⒊、⒋、⒍、⒐、⒑、⒒、⒕
    暨附表一編號3、4、6、9、10、12、17「證據」欄所示供述
    及非供述證據等卷內證據資料，據以說明: 王櫂得係「勝揚
    車行」之店長、王莉婷為「勝揚車行」之銷售人員，王櫂得
    以附表一編號3、4、6、17；王莉婷以附表一編號9、10、12
    「分工詐騙方法」欄所示方式，在網路上刊登車輛不實廣告
    ，其等自始無銷售各該車輛或代為標購各該車輛以成交之意
    思，誘使被害人至「勝揚車行」看車，再施詐向各該編號之
    被害人佯稱已經得標，使被害人陷於錯誤而簽約購車，給付
    購車款，嗣再拖延交車，騙取被害人換購價值較低或改買對
    其等較有利潤之車輛，以賺取銷售獎金。上訴人2人自始並
    無出售、代購或成交網路上廣告車輛之意，其等目的在騙取
    被害人給付購車價金及賺取獎金，自始即具有不法所有意圖
    。且網路上刊登銷售車輛廣告，並非僅係行銷手法，係犯罪
    計畫之一部分，為達成詐騙各該被害人之手法之一。足認王
    櫂得、王莉婷確有3人以上利用網際網路犯詐欺取財之犯行
    。
　　原判決復說明:王櫂得就附表一編號4所示犯行，坦承知悉蔣
    元偉(業經判決確定)有對被害人張惠雯謊稱「勝揚車行」有
    標到車輛，張惠雯因此給付價金之事實，王櫂得並依王志勝
    指示與張惠雯溝通是否換車，而向張惠雯詐稱「得標的汽車
    原本經過鑑定都是正常的，是拖回車行途中引擎皮帶斷掉」
    ，目的是要張惠雯換車等情(見他327卷三第152頁、原訴5卷
    三第322至323頁)。如此手法係犯罪計畫，分工實行，相互
    利用以達成犯罪目的，尚難僅以王櫂得僅參與付款後持續建
    議張惠雯換車，即認王櫂得無加重詐欺之犯意聯絡及行為分
    擔等旨。
　　綜上，原判決就王櫂得、王莉婷與「勝揚車行」所屬成員間
    有加重詐欺犯行之犯意聯絡及行為分擔，應成立共同正犯，
    已依上開事證相互勾稽，且所為論斷說明，未違反客觀存在
    的經驗法則、論理法則，不得任意指為違法。此部分上訴意
    旨仍執陳詞，對原審採證、認事職權之適法行使，漫事指摘
    為違法，核與法律規定得為第三審上訴理由的違法情形，不
    相適合。
六、綜上所述，王櫂得、王莉婷2人之上訴意旨，或係就原審採
    證認事職權之適法行使，以及原判決已明確論斷說明之事項
    ，漫為爭執，或單純再為有無犯罪事實之爭論，與法律規定
    得為第三審上訴理由之違法情形，不相適合。應認王櫂得、
    王莉婷2人之上訴均為違背法律上之程式，應予以駁回。
據上論結，應依刑事訴訟法第395 條前段，判決如主文。
中　　華　　民　　國　　111 　年　　10　　月　　20　　日
                  刑事第五庭審判長法  官 李  錦  樑
                                  法  官 周  政  達
                                  法  官 錢  建  榮
                                  法  官 林  婷  立
                                  法  官 蘇  素  娥
本件正本證明與原本無異
                                  書記官
中　　華　　民　　國　　111 　年　　10　　月　　24　　日